臺灣臺中地方法院刑事判決　　　　　　 100年度易字第2862號
公　訴　人　臺灣臺中地方法院檢察署檢察官
被　　　告　葉國書
上列被告因家庭暴力防治法之恐嚇案件，經檢察官提起公訴（10
0 年度偵字第16337 號），本院判決如下：
    主    文
葉國書犯恐嚇危害安全罪，處拘役參拾日，如易科罰金，以新臺
幣壹仟元折算壹日。
    犯罪事實
一、葉國書係張漢民之姐夫，而謝薇係張漢民之配偶，葉國書與
    謝薇2 人間具有家庭暴力防治法第3 條第4 款所定之家庭成
    員關係。葉國書於民國100 年5 月27日上午9 時30分許，在
    張漢民位於臺中市○里區○○路35號之住處客廳內與張漢民
    聊天，期間因謝薇插話，致使葉國書心生不滿，葉國書即基
    於恐嚇危害安全之犯意，出拳作勢欲毆打謝薇，謝薇即持快
    譯通之觸控筆戳向葉國書之手指，葉國書隨即走進廚房內拿
    取放置在廚房內之菜刀2 把，步出客廳並高舉菜刀，向謝薇
    恫嚇稱：「要好好教訓妳」等語，以此加害生命、身體之事
    恐嚇謝薇，使謝薇心生畏懼，致生危害於安全。
二、案經謝薇訴由臺中市政府警察局大甲分局移送臺灣臺中地方
    法院檢察署檢察官偵查起訴。
    理    由
壹、程序方面
一、按被告以外之人（包括證人、鑑定人、告訴人、被害人及共
    同被告等）於審判外之陳述雖不符刑事訴訟法第159 條之1
    至之4 等4 條之規定，而經當事人於審判程序同意作為證據
    ，法院審酌該言詞陳述或書面陳述作成時之情況，認為適當
    者，亦得為證據；當事人、代理人或辯護人於法院調查證據
    時，知有刑事訴訟法第159 條第1 項不得為證據之情形，而
    未於言詞辯論終結前聲明異議者，視為有前項之同意，同法
    第159 條之5 定有明文。立法意旨在於傳聞證據未經當事人
    之反對詰問予以核實，原則上先予排除。惟若當事人已放棄
    反對詰問權，於審判程序中表明同意該等傳聞證據可作為證
    據；或於言詞辯論終結前未聲明異議，基於尊重當事人對傳
    聞證據之處分權，及證據資料愈豐富，愈有助於真實發見之
    理念，且強化言詞辯論主義，使訴訟程序得以順暢進行，上
    開傳聞證據亦均具有證據能力。查本案判決以下所引用被告
    以外之人於審判外之言詞或書面陳述，對被告葉國書而言，
    性質上屬傳聞證據，惟被告於本院審理時表示就檢察官所提
    之證據方法沒有意見，同意有證據能力等語（見本院卷第12
    頁），另被告及檢察官於本院審理中調查證據時，知有刑事
    訴訟法第159 條第1 項不得為證據之情形，未於言詞辯論終
    結前聲明異議（見本院卷第17頁），且本院審認上開證據作
    成時之情況，應無違法取證或不當情事，與本案待證事實間
    復具有相當之關聯性，以之作為證據應屬適當，依刑事訴訟
    法第159 條之5 規定，自有證據能力。
二、又傳聞法則乃對於被告以外之人於審判外之言詞或書面陳述
    而為之規範，本案判決以下所引用之非供述證據，無刑事訴
    訟法第159 條第1 項規定傳聞法則之適用，經本院於審理時
    依法踐行調查證據程序，檢察官及被告均不爭執各該證據之
    證據能力，且與本案待證事實具有自然之關聯性，亦查無依
    法應排除其證據能力之情形，依法自得作為證據。
貳、實體方面
一、訊據被告葉國書固坦承有於上開時間、地點與張漢民在客廳
    內聊天，因謝薇插話而發生爭執，其以手指向謝薇，謝薇即
    以快譯通之觸控筆戳其手指，其即走進廚房內拿取菜刀2 把
    步出客廳之事實，惟矢口否認有何恐嚇之犯行，辯稱：伊並
    沒有揮拳打謝薇，在衝突過程中伊只是用手指著謝薇，要謝
    薇不要插話，想不到謝薇就用觸控筆戳伊，因為流血很痛，
    所以就到廚房去清洗，當時廚房很凌亂，伊就幫忙整理一下
    ，那時聽到謝薇又在外面吵鬧，伊要出去看就順手把菜刀拿
    出去，伊走出去時剛好伊丈人進來，伊就把菜刀放回去，之
    後伊就載伊丈人去省訓團接伊太太等語。惟查：
  (一)被告於100 年5 月27日上午9 時30分許，在張漢民位於臺中
    市○里區○○路35號之住處客廳內與張漢民聊天，期間因告
    訴人謝薇插話，致使被告心生不滿，而出拳作勢欲毆打告訴
    人謝薇，告訴人謝薇即持快譯通之觸控筆戳向被告之手指，
    被告隨即走進廚房內拿取放置在廚房內之菜刀2 把，步出客
    廳並高舉菜刀，向告訴人謝薇恫嚇稱：「要好好教訓妳」等
    語，使告訴人謝薇心生畏懼之事實，業據證人即告訴人謝薇
    於警詢、偵查中證述綦詳（見偵查卷第9 頁背面、第10頁、
    第48頁正面、背面），且證人即謝薇之夫張漢民於警詢時證
    稱：於100 年5 月27日上午9 時30分左右，在臺中市○里區
    ○○路35號1 樓客廳，被告欲接送伊父親張子煉去中興新村
    參加伊三姐的省訓團結訓，並於客廳等待伊父親時，在言語
    上發生爭執，伊妻子謝薇坐在旁邊聽到，就與被告發生言語
    上口角衝突，被告就直接打謝薇，打的力度伊不知道，謝薇
    就抵抗，被告就轉身進廚房拿菜刀，說要教訓謝薇，謝薇驚
    恐之餘立刻打電話報警，被告拿菜刀只說要教訓謝薇，應無
    殺謝薇的意圖，而是恐嚇的意味成分居多等語（見偵查卷第
    11 頁 背面），復於偵查中證稱：當天伊跟被告在聊天，後
    來謝薇插話，之後謝薇與被告發生口角，被告就起身撲上去
    要打謝薇，但打到哪裡伊不清楚，因為場面很混亂，伊就上
    前阻止，因為謝薇被打，所以謝薇有反抗，後來被告就站起
    來往廚房方向，謝薇就打電話報警，被告從廚房拿2 把菜刀
    出來，右手高舉揮舞握著的2 把菜刀，對謝薇說「不好好教
    訓妳試試看」，後來伊父親就阻止被告，並說趕快去中興新
    村，被告就將菜刀拿回去廚房放等語（見偵查卷第48頁背面
    ）；另證人即張漢民之父親張子煉於警詢時亦證稱：當時伊
    女婿葉國書要來載伊去參加伊女兒地方行政人員研習會結訓
    ，並於客廳等待伊時，伊兒子張漢民與葉國書在聊天，伊媳
    婦謝薇從中插嘴，之後不知道說什麼就起爭執，張漢民阻擋
    謝薇，伊去拉葉國書，拉開之後葉國書就走去廚房，謝薇就
    打電話報警，伊有看到葉國書從廚房走出來，手上拿著菜刀
    ，伊看到時就趕緊趨前，將葉國書阻擋拉住，不讓葉國書靠
    近謝薇等語（見偵查卷第13頁背面），復於偵查中證稱：一
    開始是葉國書跟張漢民在客廳聊天，後來謝薇插話，伊沒有
    注意他們在說什麼，伊有看到葉國書從廚房走出來時，手上
    有拿2 、3 把菜刀等語（見偵查卷第33頁），而互核證人張
    漢民、張子煉上開所證述各自見聞之情節與告訴人謝薇所指
    述之情節，大致相符，復有職務報告、臺中市政府警察局大
    甲分局后里分駐所扣押筆錄、扣押物品目錄表各1 份及現場
    照片8 張附卷可稽（見偵查卷第6 頁、第17至23頁），並有
    扣案之菜刀2 把可資佐證。
  (二)再按刑法第305 條之恐嚇罪，所稱以加害生命、身體、自由
    、名譽、財產之事，恐嚇他人者，係指以使人生畏怖心為目
    的，而通知將加惡害之旨於被害人而言；至於危害通知之方
    法，亦無限制，無論明示之言語、文字、動作或暗示其如不
    從將加危害，苟已足使對方理解其意義之所在，並足以影響
    其意思之決定與行動自由者均屬之，應本於社會客觀經驗法
    則以為判斷（最高法院81年度台上字第86 7號、75年度台上
    字第2047號、73年度台上字第1933號判決意旨參照）。而觀
    諸被告與告訴人謝薇起口角爭執及肢體衝突後，隨即走進廚
    房內拿取菜刀2 把，步出客廳高舉菜刀，並向告訴人謝薇恫
    嚇稱：「要好好教訓妳」等語，再參酌被告於偵查中亦供稱
    ：伊是聽到謝薇在外面咆哮，所以就順手拿著刀子到客廳去
    要看謝薇做什麼，後來謝薇看到伊拿刀子就報警等語（見偵
    查卷第33頁），顯見被告進入廚房拿取2 把菜刀步出客廳確
    係欲威嚇告訴人謝薇，以達教訓告訴人謝薇之目的，是被告
    此舉確有以加害生命、身體之事恐嚇告訴人謝薇，致其心生
    畏懼無訛。綜上所述，被告前開所辯，顯係事後卸飾之詞，
    不足採信。本案事證明確，被告恐嚇之犯行，洵堪認定，應
    依法論科。
二、按家庭暴力者，謂家庭成員間實施身體或精神上不法侵害之
    行為；又家庭暴力罪者，謂家庭成員間故意實施家庭暴力行
    為而成立其他法律所規定之犯罪，家庭暴力防治法第2 條第
    1 款、第2 款分別定有明文。本案被告葉國書與告訴人謝薇
    為2 親等之旁系姻親關係，為家庭暴力防治法第3 條第4 款
    所定之家庭成員，而被告所為恐嚇犯行，已屬家庭成員間實
    施身體上不法侵害之行為，即為家庭暴力防治法第2 條所稱
    之家庭暴力，且構成刑法上之恐嚇罪，惟因家庭暴力防治法
    之上開規定並無罰則之規定，是以依刑法恐嚇罪之規定予以
    論罪科刑，故核被告葉國書所為，係犯刑法第305 條之恐嚇
    危害安全罪。爰審酌被告遇有家庭糾紛之解決，本應以理性
    、和平之手段與態度為之，竟率然恐嚇告訴人謝薇，使告訴
    人心生畏懼而受有精神上之損害，所為實屬不該，且犯後仍
    否認犯行，難認有悔悟之心，迄今亦尚未與告訴人達成和解
    ，賠償告訴人所受之損害等一切情狀，量處如主文所示之刑
    ，並斟酌本件犯罪情節、被告之經濟狀況及智識程度（見被
    告之調查筆錄受詢問人欄所載）等情，諭知以1,000 元折算
    1 日之易科罰金折算標準，以資懲儆。至於扣案之菜刀2 把
    ，雖係供本案被告恐嚇告訴人所用之物，惟該2 把菜刀係放
    置在告訴人之住處廚房內，為告訴人所有之物等情，業據告
    訴人於警詢時陳稱明確（見偵查卷第10頁），是該扣案之2
    把菜刀既非屬被告所有之物，自無從為沒收之諭知，附此敘
    明。
據上論斷，應依刑事訴訟法第284 條之1 、第299 條第1 項前段
，刑法第305 條、第41條第1 項前段，刑法施行法第1 條之1 第
1項 、第2 項前段，判決如主文。
本案經檢察官戚瑛瑛到庭執行職務。
中    華    民    國   100    年    11    月    3     日
                  刑事第十一庭  法  官  陳玉聰
以上正本證明與原本無異。
如不服本判決，應於收受送達後10日內向本院提出上訴書狀（應
敘述具體理由並附繕本）。上訴書狀如未敘述理由，應於上訴期
間屆滿後20日內補提理由書於本院。
                                書記官  魏愛玲
中    華    民    國   100    年    11    月    3     日
附錄本判決論罪科刑之法條：
刑法第305條
以加害生命、身體、自由、名譽、財產之事，恐嚇他人致生危害
於安全者，處2年以下有期徒刑、拘役或3百元以下罰金。